【裁判字號】    99,台簡上,2
【裁判日期】    990304
【裁判案由】    確認本票債權不存在再審
【裁判全文】
最高法院民事裁定                九十九年度台簡上字第二號
上  訴  人  甲○○
訴訟代理人  方鳴濤律師
被 上訴 人  乙○○
訴訟代理人  何邦超律師
上列當事人間請求確認本票債權不存在再審事件，上訴人對於中
華民國九十八年五月二十七日台灣台北地方法院再審判決（九十
七年度再易字第二九號），提起上訴，本院裁定如下：
    主  文
上訴駁回。
第三審訴訟費用由上訴人負擔。
    理  由
按對於民事訴訟法第四百二十七條第二項簡易訴訟程序之第二審
判決，其上訴利益逾第四百六十六條所定之額數者，當事人僅得
以其適用法規顯有錯誤為理由，逕向最高法院提起上訴；此項上
訴，須經原裁判法院之許可，民事訴訟法第四百三十六條之二第
一項、第四百三十六條之三第一項定有明文。所謂適用法規顯有
錯誤，係指原第二審判決就其取捨證據所確定之事實適用法規顯
有錯誤而言。又原裁判法院認上訴應行許可，並添具意見書，將
訴訟卷宗送交最高法院，最高法院審查後如認上訴不應准許者，
依同法第四百三十六條之五第一項規定，仍應以裁定駁回之。本
件上訴人主張前訴訟程序台灣台北地方法院九十年度簡上字第五
二號確定判決（下稱原確定判決）有民事訴訟法第四百九十六條
第一項第十一款之再審事由，對之提起再審之訴，原法院以：原
確定判決係本於調查證據之結果及全辯論意旨，認定系爭本票係
屬偽造，非以同法院八十九年度訴字第一四九五號、台灣高等法
院九十一年度上訴字第一九○九號刑事判決（下稱刑事判決）為
其判決基礎。是該刑事判決嗣後縱遭撤銷，亦非民事訴訟法第四
百九十六條第一項第十一款所定之再審事由等詞，駁回其再審之
訴，經核並無適用法規顯有錯誤之情形。而原確定判決既係依其
調查證據之結果及全辯論意旨，自行認定事實，則縱調查之證據
存於刑事案件卷，亦非引用刑事判決為其裁判之基礎；核與司法
院大法官會議釋字第三九九號解釋理由書所稱「行政機關依其職
掌就有關法規為釋示之行政命令，如經法院引用為裁判之基礎者
，得為違憲審查之對象」乙節無涉，尤難謂所涉及之法律見解具
有原則上之重要性。上訴人逕向本院提起第三審上訴，不合於民
事訴訟法第四百三十六條之二第一項及第四百三十六條之三第二
項之規定而不應許可，其上訴難謂合法。
據上論結，本件上訴為不合法。依民事訴訟法第四百三十六條之
五第一項、第九十五條、第七十八條，裁定如主文。
中    華    民    國  九十九  年    三    月    四    日
                      最高法院民事第一庭
                          審判長法官  蕭  亨  國
                                法官  葉  勝  利
                                法官  高  孟  焄
                                法官  鄭  玉  山
                                法官  黃  義  豐
本件正本證明與原本無異
                                      書  記  官
中    華    民    國  九十九  年    三    月   十七   日
                                                      Ｅ

司法院資訊處製作；財團法人民間司法改革基金會備份。
